臺灣新竹地方法院刑事判決
111年度易字第142號
聲  請  人  臺灣新竹地方檢察署檢察官
被      告  羅印鈞


上列被告因重利案件，經檢察官聲請簡易判決處刑（110 年度偵
字第6223號），本院新竹簡易庭認本件不得為簡易判決處刑，改
依適用通常訴訟程序審理，本院判決如下：
    主  文
羅印鈞無罪。
    理  由
一、聲請簡易判決處刑意旨略以：被告羅印鈞能預見一般人取得
　　他人金融機構帳戶之行為，常與財產犯罪之需要密切相關，
　　且取得他人存摺之目的在於取得贓款及掩飾犯行不易遭人追
　　查，仍基於幫助重利之不確定故意，於民國107 年年初某時
　　許，在新竹市火車站前，將其所有之國泰世華商業銀行、帳
　　號000000000000號金融帳戶（以下簡稱國泰世華銀行帳戶）
　　之金融卡及密碼交付予真實姓名年籍不詳、綽號「徐先生」
　　之地下錢莊業務，綽號「徐先生」之人再交予真實姓名年籍
　　不詳自稱「劉永成」、「林志文」、「陳進林」等人，渠等
　　共同基於乘他人急迫貸以金錢，而取得與原本顯不相當重利
　　之犯意聯絡，自107 年5 月31日起至107 年9 月25日止，在
　　雲林縣斗六市及莿桐鄉暨臺中市烏日高鐵站及臺中市區等處
　　，分別於如附表各該編號所示時間，出借如附表各該編號所
　　示款項予告訴人蘇玉燕，約定每7 日、15日為1 期，向告訴
　　人蘇玉燕收取年息240%以上之利息，且要求告訴人蘇玉燕簽
　　立支票以供償還，綽號「徐先生」等人並於107 年10月25日
　　將其中1 張面額新臺幣（下同）55萬元之支票存入被告名義
　　之前開國泰世華銀行帳戶內而提領兌現，因而取得與原本顯
　　不相當之重利，因認被告羅印鈞涉犯刑法第30條第1 項、第
　　344 條之幫助重利罪嫌等語。
二、按有罪之判決書應於理由內記載認定犯罪事實所憑之證據及
    其認定之理由，刑事訴訟法第310 條第1 款定有明文。而犯
    罪事實之認定，係據以確定具體的刑罰權之基礎，自須經嚴
    格之證明，故其所憑之證據不僅應具有證據能力，且須經合
    法之調查程序，否則即不得作為有罪認定之依據。倘法院審
    理之結果，認為不能證明被告犯罪，而為無罪之諭知，即無
　　刑事訴訟法第154 條第2 項所謂「應依證據認定」之犯罪事
　　實之存在。因此，同法第308 條前段規定，無罪之判決書只
　　須記載主文及理由。而其理由之論敘，僅須與卷存證據資料
　　相符，且與經驗法則、論理法則無違即可，所使用之證據亦
　　不以具有證據能力者為限，即使不具證據能力之傳聞證據，
　　亦非不得資為彈劾證據使用。故無罪之判決書，就傳聞證據
　　是否例外具有證據能力，本無須於理由內論敘說明，有最高
　　法院100 年度臺上字第2980號判決意旨足供參照。是以下本
　　院採為認定被告羅印鈞無罪所使用之證據，不以具有證據能
　　力者為限，且毋庸論敘所使用之證據是否具有證據能力，先
    予敘明。
三、次按犯罪事實應依證據認定之，無證據不得認定犯罪事實；
    又不能證明被告犯罪者，應諭知無罪之判決，刑事訴訟法第
　　154 條第2 項、第301 條第1 項分別定有明文。又按犯罪事
　　實之認定，應憑真實之證據，倘證據是否真實尚欠明確，自
　　難以擬制推測之方法為其判斷之基礎，有最高法院53年度臺
　　上字第656 號判決意旨可供參照。且刑事訴訟上證明之資料
　　，無論為直接或間接證據，均須達於通常一般之人均不致有
　　所懷疑，而得確信其為真實之程度，始得據為有罪之認定，
　　若其關於被告是否犯罪之證明未能達此程度，而有合理懷疑
　　之存在，致使無從形成有罪之確信，根據「罪證有疑，利於
　　被告」之證據法則，即不得遽為不利被告之認定，亦有最高
　　法院76年度臺上字第4986號判決意旨可資參照。又刑事訴訟
　　法第161 條第1 項規定：檢察官就被告犯罪事實，應負舉證
　　責任，並指出證明之方法。因此，檢察官對於起訴之犯罪事
　　實，應負提出證據及說服之實質舉證責任。倘其所提出之證
　　據，不足為被告有罪之積極證明，或其指出證明之方法，無
　　從說服法院以形成被告有罪之心證，基於無罪推定之原則，
　　自應為被告無罪判決之諭知，最高法院92年度臺上字第128
　　號判決要旨可資參照。
四、公訴意旨認被告羅印鈞涉犯刑法第30條第1 項、第344 條之
　　幫助重利罪嫌，無非係以被告之供述、證人即告訴人蘇玉燕
　　之證述、告訴人蘇玉燕簽發之支票影本、被告名義之前開國
　　泰世華銀行帳戶交易明細表等資為論據。
五、訊據被告羅印鈞固坦承有於107 年年初某時許，在新竹市火
　　車站前，將其所有前開國泰世華銀行帳戶之存摺及金融卡等
　　物交予綽號「徐先生」之地下錢莊業務，而該國泰世華銀行
　　帳戶於107 年10月25日有經人存入面額55萬元之支票1 張而
　　提領兌現等情，惟堅詞否認有何重利犯行，辯稱：當時我因
　　為急迫才去借錢，對方拿走我的帳戶存摺及金融卡，叫我要
　　把還給對方的利息匯到我自己名義的國泰世華銀行帳戶內，
　　對方再拿我的金融卡去提領這些錢，我也是出於無奈才答應
　　，我當時每月還利息2000元，後來也把本金還掉，也把帳戶
　　結掉了。對方當時並沒有跟我說會把我的國泰世華銀行帳戶
　　拿去做其他使用，我沒有幫助重利等語。
六、經查：
（一）告訴人蘇玉燕因借款孔急，是以於如附表各該編號所示時
　　　間，向如附表各該編號所示之人借得如附表各該編號所示
　　　款項，同時簽立如附表各該編號所示支票，並支付如附表
　　　各該編號所示利息等情，業據告訴人蘇玉燕於警詢及偵訊
　　　時陳述甚明（見刑案偵查卷宗第295至303頁、偵字第2025
　　　號影卷第79、81頁），而告訴人蘇玉燕因前述借款因而所
　　　簽發付款人為第一銀行斗六分行、號碼為KB0000000 號、
　　　面額為55萬元之支票1 張經人於107 年10月25日存入被告
　　　名義之前開國泰世華銀行帳戶內而提領兌現等情，為被告
　　　所不否認，並有前述號碼為KB0000000 號、面額為55萬元
　　　之支票1 張及被告名義之前開國泰世華銀行帳戶之客戶基
　　　本資料查詢結果1 份、交易往來明細資料1 份在卷可憑（
　　　見刑案偵查卷宗第27、41、455 頁），是此部分事實應堪
　　　認定。
（二）次查被告係於107 年年初間某日因急需用錢，乃透過網路
　　　借貸廣告上所記載之電話與綽號「徐先生」之真實姓名年
　　　籍均不詳之業務人員聯繫，雙方約定在新竹火車站附近見
　　　面，被告向該綽號「徐先生」之人借得3 萬元，該綽號「
　　　徐先生」之人向被告拿取其名義之前開國泰世華銀行帳戶
　　　之存摺及金融卡等物，及要求其簽署本票1 張，同時告知
　　　被告需每個月匯款2000元至其名義之前開國泰世華銀行帳
　　　戶內當作利息，該綽號「徐先生」之人即會拿前開國泰世
　　　華銀行帳戶之金融卡去提領，等被告清償借款及利息完畢
　　　後，該綽號「徐先生」之人即會將被告名義之前開國泰世
　　　華銀行帳戶之存摺及金融卡返還予被告等情，業據被告於
　　　歷次警詢、偵訊及本院審理時供述綦詳（見刑案偵查卷宗
　　　第23至26頁、偵字第6223號卷宗第8、9頁、易字第142 號
　　　卷第84至86、111至113頁），並有被告名義之前開國泰世
　　　華銀行帳戶之客戶基本資料查詢結果1 份及交易往來明細
　　　資料1 份附卷足稽（見刑案偵查卷宗第27至45頁）。觀諸
　　　被告名義之前開國泰世華銀行帳戶之交易往來明細資料可
　　　知，被告確分別於107 年1 月24日、107 年7 月23日、10
　　　7 年10月22日、107 年11月22日、107 年12月22日各匯入
　　　2000元至其名義之前開國泰世華銀行帳戶內（見刑案偵查
　　　卷宗第29、37、41、43頁），再衡諸一般人無特定原因應
　　　不致自己匯款至自己名義之銀行帳戶內，暨苟若真基於幫
　　　助詐騙集團成員為重利犯行之不確定犯意，因而將自己名
　　　義之銀行帳戶交予詐騙集團成員使用者，則通常該基於幫
　　　助犯意而提供帳戶資料之人即已脫離該帳戶之任何使用及
　　　處分行為，更不會再匯款入該自己名義帳戶之常情，足認
　　　被告前揭辯稱係因當時出借款項予其之綽號「徐先生」之
　　　人要求必需交付帳戶存摺及金融卡，作為日後提領其每月
　　　所匯入該帳戶內之利息即2000元所用，故才讓該綽號「徐
　　　先生」之人拿走其名義之前開國泰世華銀行帳戶之存摺及
　　　金融卡等情，尚非無據。
（三）又查告訴人蘇玉燕與放貸業者多有往來，其為清償本息，
　　　乃依另案被告施豪奕（業經臺灣雲林地方法院另案判決有
　　　罪確定）指示而開立數張支票，嗣各該支票均經人分別存
　　　入另案被告許彩妮、施予柔、陳素金、周承宏、鄭宇翔、
　　　張庭瑜及劉俊言等人所申辦之銀行帳戶內，而另案被告許
　　　彩妮、施予柔、陳素金、周承宏、鄭宇翔、張庭瑜及劉俊
　　　言等人均於警詢時陳述係為借款而交付自身帳戶，及應對
　　　方要求而定期每次匯款2000元至該帳戶內以清償利息，至
　　　於告訴人蘇玉燕所簽發之支票為何會存入渠名義之帳戶內
　　　並不清楚等語在卷，嗣經檢察官偵查後，均以認犯罪嫌疑
　　　尚有不足為由，分別對另案被告許彩妮、施予柔、陳素金
　　　、周承宏、鄭宇翔及張庭瑜等人予以不起訴處分；又另案
　　　被告劉俊言亦經臺灣苗栗地方法院以並無積極證據足資認
　　　定有幫助重利及幫助洗錢犯行而為無罪判決，再經臺灣高
　　　等法院以111 年度金上訴字819 號刑事判決上訴駁回確定
　　　等情，有臺灣臺中地方檢察署檢察官110 年度偵字第1742
　　　3 號不起訴處分書1 份、110 年度偵字第17424 號不起訴
　　　處分書1 份、臺灣宜蘭地方檢察署檢察官110 年度偵字第
　　　3714號不起訴處分書1 份、臺灣彰化地方檢察署檢察官11
　　　0 年度偵字第6592號不起訴處分書1 份、臺灣花蓮地方檢
　　　察署檢察官110 年度偵字第2646號不起訴處分書1 份、臺
　　　灣新北地方檢察署檢察官110 年度偵字第21786 號不起訴
　　　處分書1 份、臺灣苗栗地方法院110 年度金訴字第100 號
　　　刑事判決1 份及臺灣高等法院被告前案紀錄表1 份附卷可
　　　佐（見易字第142 號卷第13至15、19至37、91至99頁），
　　　參諸另案被告許彩妮、施予柔、陳素金、周承宏、鄭宇翔
　　　、張庭瑜及劉俊言等人所供述情節與被告前揭所辯內容均
　　　大致相符，益徵被告所辯非屬無稽。況且，被告於案發當
　　　時既捨向一般金融機構申理貸款，寧可支付顯不相當之高
　　　額利息而向地下錢莊借貸，足見其確實需款孔急，是以在
　　　希冀能順利取得現款之情況下，面對該綽號「徐先生」之
　　　地下錢莊業者要求簽發本票、並提供金融帳戶存摺及金融
　　　卡做為按月支付利息之用，衡情其當會全力配合。是以被
　　　告既因急需款項應急，故僅能依該綽號「徐先生」之人要
　　　求而交付其名義之前開國泰世華銀行帳戶存摺及金融卡作
　　　為支付利息使用，自難僅依憑此即遽認被告確已預見該綽
　　　號「徐先生」之人及具有共同犯意聯絡之自稱「劉永成」
　　　、「林志文」、「陳進林」等地下錢莊業者會以其名義之
　　　前開國泰世華銀行帳戶作為存入告訴人蘇玉燕所簽署支票
　　　以便提領兌現之犯罪工具等情，從而實難以認定被告主觀
　　　上具備幫助重利之犯意而有何提供其名義之金融帳戶幫助
　　　他人為重利犯行，至為明灼。
七、綜上所述，本件依公訴人所提出之各項證據，仍有前述之合
　　理懷疑存在，自尚未達於通常一般之人均不致有所懷疑，而
　　得確信其為真實之程度，即無從形成被告有罪之確信，而不
　　足認定被告涉有聲請簡易判決處刑意旨所指之幫助重利犯行
　　。此外，復無其他積極證據足資證明被告確有聲請簡易判決
　　處刑意旨所指上開犯行，是既不能證明被告犯罪，揆諸前揭
　　說明，依法自應為被告無罪之諭知。
據上論斷，應依刑事訴訟法第452 條、第301 條第1 項，判決如
主文。
本案經檢察官許大偉提起公訴，檢察官陳亭宇到庭執行職務。
中　　華　　民　　國　　111 　年　　6 　　月　　10　　日
                  刑事第一庭    法  官   楊惠芬
以上正本證明與原本無異。  
如不服本判決應於收受送達後20日內向本院提出上訴書狀，並應
敘述具體理由；其未敘述上訴理由者，應於上訴期間屆滿後20日
內向本院補提理由書（均須按他造當事人之人數附繕本）「切勿
逕送上級法院」。告訴人或被害人如對於本判決不服者，應具備
理由請求檢察官上訴，其上訴期間之計算係以檢察官收受判決正
本之日期為準。　　　　　　　　　
中　　華　　民　　國　　111 　年　　6 　　月　　16　　日
              　　　　　　　　　書記官   李艷蓉